【裁判字號】    95,交聲,114
【裁判日期】    951011
【裁判案由】    聲明異議
【裁判全文】
臺灣屏東地方法院交通事件裁定         95年度交聲字第114號
原處分機關  交通部公路總局嘉義區監理所臺南監理站
異  議  人
即受處分人  甲○○
上列受處分人因違反道路交通管理處罰條例案件，對於交通部公
路總局嘉義區監理所台南監理站民國94年7 月27日之裁決（嘉監
南字第裁74-VA0000000號）聲明異議，本院裁定如下：
    主  文
異議駁回。
    理  由
一、原處分意旨略以；異議人即受處分人甲○○所有車牌號碼P4
    -4725 號自用小客車（下稱系爭車輛），於民國94年5 月2
    日14時33分許，在屏東市○○街○路邊收費停車格停車，不
    依規定繳納停車費，經屏東縣警察局於94年5 月19日依車籍
    地址製作書面通知（催繳）單，通知受處分人補繳停車費後
    ，再於同年6 月28日以受處分人有違反修正前道路交通管理
    處罰條例第56條第1 項第11款規定「在道路收費停車處所停
    車不依規定繳費」之行為逕行舉發，並經交通部公路總局嘉
    義區監理所台南監理站於94年7 月27日以嘉監南字第裁74-V
    A0000000號裁決裁處新臺幣（下同）600 元之罰鍰暨逾限期
    不繳納之處分。
二、受處分人聲明異議意旨對於前揭時、地停車之事實固不否認
    ，惟否認有何違規行為，辯稱：伊並未收到屏東縣警察局交
    通隊所寄發之通知，爰依法聲明異議等語。
三、按交通違規事件之裁罰，性質上屬於交通行政主管機關本於
    職權就公法上具體事件為之決定而對外直接發生法律效果之
    單方行政行為，性質上屬於行政罰；且違反行政法上義務而
    受罰鍰之處罰時，適用行政罰法，行政罰法第1 條前段定有
    明文。又行為後法律或自治條例有變更者，適用行政機關最
    初裁處時之法律或自治條例。但裁處前之法律或自治條例有
    利於受處罰者，適用最有利於受處罰者之規定，行政罰法第
    5 條亦有明文。查原道路交通管理處罰條例第56條第1 項第
    11款規定：汽車駕駛人，在道路收費停車處所停車，不依規
    定繳費者，處600 元以上1,200 元以下罰鍰，業經修正為同
    條第2 項，並經總統於民國94年2 月5 日以華總一義字第09
    400017731 號令公布，且經行政院於同年7 月5 日以院臺交
    字第0940029286號令發布定自94年9 月1 日施行，而本件異
    議人於94年5 月2 日有違反修正前處罰條例第56條第1 項第
    11款之行為，該條雖經修正並自異議人行為後之94年9 月1
    日起施行，惟原處分機關係於95年7 月27日就異議人前揭違
    規行為為最初裁處，異議人行為後至原處分最初裁處前，並
    無法律變更之情形，此期間自無較有利於異議人之法律存在
    。依照前開行政罰法第5 條規定，自應適用修正前之道路交
    通管理處罰條例第56條第1 項第11款處罰異議人。而依修正
    前道路交通管理處罰條例第56條第1 項第11款規定：汽車駕
    駛人，在道路收費停車處所停車，不依規定繳費者，處600
    元以上1,200 元以下罰鍰；且依本件舉發時之道路交通管理
    處罰條例第7 條之2 第1 項第3 款規定：汽車駕駛人有違規
    停車而駕駛人不在場之情形，當場不能或不宜攔截製單舉發
    者，得對汽車所有人逕行舉發處罰。而汽車駕駛人依規定繳
    費之義務係伴隨於停車行為之同時發生，僅係對行為人應繳
    費之時間予以一定之作為期間，若屆期行為人未作為，其「
    前停車行為」即因而違規，自屬該款所指「違規停車」之情
    形，且此更屬當場不能舉發之事項，合先敘明。
四、另按處理違反道路交通管理事件，有關文書送達之程序，準
    用行政程序法送達之規定，違反道路交通管理事件統一裁罰
    標準及處理細則第5 條定有明文。而行政程序法中對於文書
    送達，於應受送達人之住居所、事務所或營業所為之。但在
    行政機關辦公處所或他處會晤應受送達人時，得於會晤處所
    為之；於應送達處所不獲會晤應受送達人時，得將文書付與
    有辨別事理能力之同居人、受僱人或應送達處所之接收郵件
    人員；又送達不能依前2 條規定為之者，得將文書寄存送達
    地之地方自治或警察機關，並作送達通知書兩份，一份黏貼
    於應受送達人住居所、事務所、營業所或其就業處所門首，
    另一份交由鄰居轉交或置於該送達處所信箱或其他適當位置
    ，以為送達。前項情形，由郵政機關為送達者，得將文書寄
    存於送達地之郵政機關。寄存機關自收受寄存文書之日起，
    應保存3 個月，行政程序法第72條第1 項、第73條第1 項、
    第74條亦分別定有明文。
五、經查：
（一）受處分人聲明異議意旨對於其所有之系爭車輛於前揭時、
      地停車，及未繳納停車費之事實並不否認，且有停車查詢
      明細表2 紙及違規查詢報表1 紙在卷可稽，堪先認定。次
      查，異議人逾期未繳納停車費之舉發通知單所寄發之地址
      係異議人之戶籍地址即「台南市○區○○里○○路117 號
      之8 」，且異議人自73年12月3 日即遷入上開戶籍地址迄
      今，有大宗掛號函件列表、戶籍謄本、個人戶役政基本資
      料查詢表各1 紙在卷可佐，並據異議人於本院自承設於臺
      南市之戶籍地址係伊家，伊只是因為工作在屏東，一定會
      回臺南等語明確，是上開地址確為異議人之住所無訛。至
      異議人雖辯稱其於93年以前即通知原處分機關其稅費通訊
      地址為「屏東縣竹田鄉○○路201 號」云云，惟查系爭車
      輛之車籍資料並未申請增設通信地址，其稅籍雖有登記通
      信地址，但僅供稅費繳款書寄送之用等情，有原處分機關
      94年9 月9 日臺監南字第0940023002號函說明暨函附車籍
      查詢資料、稅費管理系統查詢表、公路監理電腦系統車輛
      車籍可參；再增設通信地址僅係行政機關之便民措施，依
      公路監理電腦系統車輛車籍及駕駛人駕籍增設通信地址欄
      位作業注意事項之規定，使用範圍包括「各項便民服務之
      通知事項、汽車燃料使用費繳款通知、汽車使用牌照稅繳
      款通知及『監理機關』依權責舉發之違規通知單、裁決書
      」，是申請增設通信地址之申請書上即載明「不包括警方
      舉發之違規通知單」，此亦有公路監理業務通信地址申請
      書1 紙在卷可佐，益徵原舉發機關即屏東縣警察局就該址
      為送達，於法並無違誤。
（二）又原舉發單位依法將前開舉發通知單交郵政機關送達，因
      郵政機關按臺南市○區○○里○○路117 號之8 送達時未
      獲會晤異議人，亦未有辨別事理能力之同居人、受僱人或
      接收郵件人員代為收受送達，郵政機關即依行政程序法第
      73條第1 項、第74條第2 項規定，於94年7 月1 日將上開
      通知單寄存送達於臺南東門郵局，復經原處分機關於94年
      7 月27日依道路交通管理處罰條例第56條第1 項第11款裁
      決作成屏監違字第裁74-VA0000000號違反道路交通管理事
      件裁決書，此有中華郵政股份有限公司屏東郵局94年7 月
      29日屏郵字第0945001381號函、95年4 月20日屏郵字第
      0955000945號函、原處分機關上開裁決書、送達證書、大
      宗掛號函件列表各1 紙在卷可稽，揆諸上開說明，足見上
      開舉發通知單及裁決書之送達均屬合法，尚無違誤，是異
      議人上開異議，即無理由。
（三）又本件應適用修正前之道路交通管理處罰條例第56條第1
      項第11款處罰異議人，業如前述，是原舉發機關依法律規
      定本無以書面通知異議人補繳停車費之義務，其寄發催繳
      通知單應認僅係提醒人民繳費之便民措施，從而該催繳通
      知單雖因逾招領逾期而經退回原舉發機關，有該催繳通知
      單1 紙可稽，惟尚難以此遽認其嗣後逕行舉發之程序有何
      違誤，附此敘明。
六、綜上所述，本件異議人違反上開道路交通管理處罰條例，經
    原處分機關援引上開規定，裁決異議人罰鍰600 元，並無不
    當，是本件聲明異議，顯無理由，應予駁回。
據上論斷，應依道路交通案件處理辦法第19條，裁定如主文。
中    華    民    國    95    年    10    月    11    日
                      交通法庭    法  官   李宜娟
以上正本證明與原本無異。
如不服本裁定應於收受送達後5 日內向本院提出抗告書狀敘述抗
告之理由抗告於台灣高等法院高雄分院。
中    華    民    國    95    年    10    月    11    日
                                  書記官   林香如


司法院資訊處製作；財團法人民間司法改革基金會備份。
